【裁判字號】    89,上易,4135
【裁判日期】    890929
【裁判案由】    竊盜
【裁判全文】
臺灣高等法院刑事判決                          八十九年度上易字第四一三五號
    上  訴  人  臺灣桃園地方法院檢察署檢察官
    被      告  ＫＩＴ  ＴＩＯ.
右列上訴人因被告竊盜案件，不服臺灣桃園地方法院八十九年度易字第一三一二號，
中華民國八十九年九月二十九日第一審判決（檢察官聲請簡易判決處刑案號：臺灣桃
園地方法院檢察署八十九年度偵字第三五四一號，經原審中壢簡易庭認不應以簡易判
決處刑，移送原審刑事庭適用通常程序審理），提起上訴，本院判決如左：
    主  文
原判決撤銷。
ＫＩＴ  ＴＩＯＮＧ  ＯＥＹ無罪。
    理  由
一、公訴意旨略以：被告ＫＩＴ  ＴＩＯＮＧ  ＯＥＹ（中文名字吳古中）係逾期居
    留之印尼國籍華僑，竟意圖為自己不法之所有，於民國八十七年間，在桃園縣中
    壢市○○路二三一號印尼口味餐廳，竊取甲○○所有之身分證影本一張，得手後
    供自己謀職之用，於八十八年十月一日持之至設於台北縣板橋市○○路○段一五
    三巷四六弄四四之一號之寰泰機械股份有限公司謀職工作。嗣於八十九年元月二
    十九日二十二時因逾期居留，而於桃園縣中壢市○○路二三一號印尼口味餐廳為
    警查獲，始悉上情，因認被告涉有刑法第三百二十條第一項之竊盜罪嫌云云。
二、本件公訴人認被告涉有上開犯行，無非係以被告之供述、被害人甲○○之指述及
    證人陳文昆之證述，再參以卷附之身分證影本一紙為其論據。訊據被告矢口否認
    右揭犯行，辯稱：伊於八十七年間在桃園縣龜山鄉長庚醫院擔任清潔工時撿到甲
    ○○之身分證影本，就拿去應徵工作，當時甲○○也在長庚醫院工作，因為甲○
    ○離職不做了，伊清潔他房間時撿到的，伊於偵查中是說：他（甲○○）出去不
    工作了（離職），不知此事，因為伊國語不標準，所以檢察官誤會伊意思了等語
    。
三、按犯罪事實，應依證據認定之，無證據不得推定其犯罪事實；又不能證明被告犯
    罪者，應諭知無罪之判決；刑事訴訟法第一百五十四條、第三百零一條第一項分
    別定有明文。經查，(一)被告於警訊中供稱：身分證影本係伊於印尼餐廳用餐時拾
    獲的等語（見偵查卷第九頁反面）；於偵查中供稱：「．．我從甲○○睡覺的床
    上拿來的，當時我看見他床上有二張身分證的影印本，我只拿走一張．．，他出
    去沒有工作了，不做了，他不知此事。」等語（偵查卷八十九年三月二十二日訊
    問筆錄誤植為．．他出去工作，不知此事。此有原審勘驗筆錄附卷，見原審卷第
    六十六頁），雖就取得之地點供述不一，但均供稱係撿到的，並非係竊取。(二)被
    害人甲○○於偵查中指述：伊與被告係朋友，伊把身分證放在家中（中壢市○○
    路一四七號），被告於三年前將身分證影本拿去用，拿時沒說，事後伊發現，被
    告說影本沒有用處，沒關係等語（見偵查卷第三十九頁反面）；於原審審理中先
    指述：伊不太認識被告，伊認識被告時有點精神異常，因怕身分證遺失，所以影
    印三張放在家中（平鎮市○○路）之桌上備用，被告曾於五年前到伊住處，伊並
    曾於八十七年在長庚醫院當清潔工等語（見原審卷第二十六、二十八頁）；後經
    原審命當庭指認被告，改指述稱：伊確曾在長庚醫院工作三天，伊不太認識被告
    ，伊有精神分裂症，精神狀況不太好等語（見原審卷第五十六、五十七頁），並
    提出全民健康保險重大傷病免自行部份負擔證明卡影本一紙為證（見原審卷第六
    十三頁），其指述不一，自不可採。(三)再證人陳文昆之證詞，及身分證影本一紙
    ，亦僅能證明被告確曾持被害人甲○○之身分證影本前往應徵工作，無法證明身
    分證影本係竊取而得。(四)被害人甲○○於本院八十九年十一月二十一日審理時陳
    稱：「身分證影本我影印四、五張，有帶走二、三張，其他我不要就丟掉了，（
    被告拿的那張是你不要的東西？）是我在長庚醫院不要的東西，當時我已離開長
    庚醫院了。」等語，綜上所述，衡情應以被害人於本院所陳為可採。是本件被告
    所撿到之身分證影本應係被害人棄置不要之物，自不該當竊盜罪之構成要件，本
    件被告之犯罪應屬不能證明。
四、檢察官上訴意旨以本件被告之竊盜犯行業據被告於警訊及偵查中供承不諱，原審
    認被告係侵占遺失物，其認事用法有違誤等語，指摘原判決不當，固無可取。惟
    原審認被告不成立竊盜罪，應係犯侵占離本人所持有之物罪，惟其追訴權時效已
    完成，而諭知免訴之判決，亦有未合。原判決既有可議，自應由本院將原判決予
    以撤銷，改為無罪之諭知。
據上論斷，應依刑事訴訟法第三百六十九條第一項前段、第三百六十四條、第三百零
一條第一項，判決如主文。
本案經檢察官鄭龍照到庭執行職務
中      華      民      國    八十九    年     十一     月    二十八    日
                              臺灣高等法院刑事第十庭
                                  審判長法  官  蔡  長  溪
                                        法  官  溫  耀  源
                                        法  官  楊  貴  志
右正本證明與原本無異。
不得上訴。
                                        書記官  沈  秀  容
中     華       民      國    八十九    年     十一     月     三十     日


司法院資訊處製作；財團法人民間司法改革基金會備份。
